【裁判字號】    90,判,1161
【裁判日期】    900628
【裁判案由】    商標註冊
【裁判全文】
最  高  行  政  法  院  判  決                    九十年度判字第一一六一號
    原      告  瑞士商．瑞哥－費克斯股份有限公司
    代  表  人  甲○○○○○○.
    訴訟代理人  林鎰珠律師
    被      告  經濟部智慧財產局
    代  表  人  陳明邦
右當事人間因商標註冊事件，原告不服行政院中華民國八十八年十月五日台八十八訴
字第三六七○八號再訴願決定，提起行政訴訟。本院判決如左：
    主  文
原告之訴駁回。
訴訟費用由原告負擔。
    事  實
緣原告於民國八十六年十月十七日以「REGO-FIX」商標，指定使用於商品及服務分類
表第七類之將切削工具（如鑽孔機、銑刀、鉸刀）夾在工具機（如立式車床、銑床、
鑽床、加工中心機及切削機）上之精密夾持工具及夾持具商品申請註冊。原處分機關
經濟部中央標準局（八十八年一月二十六日改制為經濟部智慧財產局）以該商標圖樣
之RE GO-FIX 與美商．工程控制國際公司之註冊第四八二三○一號「REGO」商標均有
REGO，異時異地隔離觀察，易使人產生混同誤認之虞，為近似之商標，且指定使用於
類似商品，乃依商標法第三十七條第十二款規定予以核駁，發給第二四二三六九號商
標核駁審定書。原告不服，提起訴願、再訴願，遞遭決定駁回，遂提起本件行政訴訟
，茲摘兩造訴辯意旨如次：
原告起訴意旨略謂：查本案之爭執端在系爭「REGO-FIX」商標與據以核駁之註冊第四
八二三○一號「REGO」商標是否構成近似？而被告、原決定機關均僅粗略以此二商標
均有「REGO」部分，即判定為近似，實難以令原告誠服，蓋系爭「REGO-FIX」商標與
據以核駁之「REGO」商標，外文構成繁簡有別，整體予人寓目印象迥異，僅須施以普
通之注意，即足以輕易分辨其不同，絕非如被告、原決定機關所認二商標因有「REGO
」部分，即易使消費者發生混淆誤認之情事，況且，如商標近似審查可僅以字母細為
比對即下斷語，則以電腦程式即可輕鬆處理，又何須勞駕審查人員？而所以有商標審
查機關，莫不是欲借重其專業能力並立於客觀立場為之，期使審查之結果符合一般消
費者之辨識能力，故爾，商標近似審查實應跳脫刻板之文字數目比對，而就二商標實
際使用於所指定商品上，有無造成交易混淆之情事為考量。則以之觀本案，系爭商標
與據以核駁商標，不惟圖樣中「-FIX」之有無已有相當明顯之差異，且系爭商標實際
使用之產品，性質極為特殊，有特定之銷售管道，經由數十年之實際使用，實已建立
明確之品牌印象，並無致生交易混淆之疑慮，是以，被告、原決定機關僅以主觀粗略
比對字母，即率爾否准系爭商標申請註冊，實難以令人心服。次按，系爭「REGO-FIX
」商標之外文係由REGO與FIX 二部分結合而成，因其為原告之特取名稱，在使用時相
輔相成，實無任意分割審視之可能，而即或不識其為原告公司名稱，其整體予消費者
之印象亦甚明確，要不致僅視及REGO部分而刻意忽略相結合之「-FIX」部分之可能，
是被告及原決定機關將此一商標割裂而與他商標比對，不僅與原告申請商標註冊之真
意相違背，亦脫離一般消費者之判斷經驗，所得結果自屬主觀牽強；況就譯音而言，
系爭「REGO-FIX」商標之中譯為「瑞哥－費克斯」，反觀據以核駁商標外文「REGO」
中譯為「瑞果」（可參照其專用權人之中譯名），二者亦顯然有別，參酌被告商標手
冊中有關商標近似之判斷方法第十三點明示：「商標稍有不同，通常認為構成近似，
但該差異部分影響商標之整體印象或具其他不同意義，而無混淆誤認之虞者，為不近
似」，足見本案二商標外文因「-FIX」之有無，已足以影響整體予人之印象，要無致
生混淆誤認之虞，理應非屬構成近似之商標，而被告、原決定機關均以粗略之字母比
對，即否准系爭商標並存註冊，實有重新斟酌之必要。再參酌下列二則案例所揭示之
意旨：(一)、鈞院七十八年度判字第二四一○號判決揭示：「即以據以核駁商標圖樣之
英文部分DIRE CT與系爭申請註冊商標圖樣DIRECTIGEN而言，其意義、讀音不同，業
經原再訴願決定論明。縱專就其外觀審視，後者前六字母雖與前者相同，然後者尚另
有IGEN四字母綴之，使兩者字母數為十與六之比，由其字數多寡或單字長度當均能予
一般消費者鮮明印象，於異時異地乍然各別面對時，似尚非不能立予區別」。二、經
濟日報報載：「行政法院（即鈞院）判決指出，『POLO』與『U.S.POLO』商標，外觀
顯有差異，且外文表達的意義也不同，依此駁回美商波露羅蘭公司所提訴訟，這兩項
商標可望合法並存」。益明鈞院向來對於商標近似之判斷，均秉客觀之立場，並未僅
因部分字母之偶同，即率下近似斷言，則本案亦懇請鈞院務持相同之審查尺度，就二
商標整體外觀及予人印象之不同詳加斟酌，即可明瞭其並無致生混淆誤認之疑慮，要
非屬構成近似之商標。尤其，系爭「REGO-FIX」商標所指定之「精密夾持工具及夾持
具」商品，為性質相當特殊之產品，原告涉足此等產品之製造，已有悠久歷史，並建
立獨特之商譽，即：原告早自一九五○年即開始從事精密夾持工具及夾持具之製造，
並以公司特取名稱「REGO-FIX」作為表彰之商標圖樣，目前在本國－瑞士及美國、德
國均有同名之公司從事商品之製造或經銷，且在世界超過三十個國家（包括貴國）均
有商品之販售，產品更已獲ISO 9001品管認證，則系爭「REGO-FIX」商標在所指定之
夾持具商品中確已擁有知名度，並因商品之行銷貴國，而為貴國消費者所知悉，要無
與據以核駁商標發生誤認之情事；遑論，系爭商標產品係一市場定位明確之產品，並
非所有籠統以「農工機械器具」為經營項目之廠商均可能製造銷售，則系爭商標之指
定於「夾持工具、夾持具」商品，實無與指定於大型農工機械器具之據以核駁商標發
生交易混淆之疑慮，應得以並存註冊，被告、原決定機關未探究據以核駁商標是否確
有使用於「夾持工具、夾持具」商品，逕以其指定商品中有一籠統之商品名稱「農工
機械器具」，即否准系爭商標申請註冊，亦不足以服人。綜上論陳，本案被告、原決
定機關均以系爭商標與據以核駁商標之外文有部分字母偶同，即率下近似之斷語，然
而，二商標相較之下外觀長短不一已顯然有別，消費者一目瞭然其不同，何構成近似
之有？況且，系爭商標係以REGO結合-FIX而成，整體創意鮮明，並與原告公司特取名
稱相輔相成，要無任意割裂審視之可能，自得與據以核駁商標並存註冊，尤其，系爭
商標所指定之「夾持工具及夾特具」商品，性質極為特殊，銷售對象多為切削工具之
工具機製造廠商，有特定之消費市場，且標有系爭商標之夾持具，已行銷包括貴國之
世界三十餘國，早已建立明確之品牌形象及來源，應無使人發生交易混淆之情事，反
觀據以核駁商標是否確有使用於此等商品，頗堪質疑，故被告、原決定機關逕以其指
定之「農工機械器具」含蓋系爭商標之商品，即否准系爭商標申請註冊，實嫌速斷，
自有重新審酌之必要。為此請求判決將再訴願決定、訴願決定暨原處分均撤銷等語。
被告答辯意旨略謂：按「相同或近似於他人同一商品或類似商品之註冊商標者」，不
得申請註冊，為商標法第三十七條第十二款所明定。本件原告申請註冊之「REGO-FIX
」與據以核駁之註冊第四八二三○一號「REGO」商標圖樣之外文均有相同之「REGO」
，異時異地隔離觀察，有使人聯想為同一系列商品而產生混淆誤認之虞，應屬近似之
商標；且據以核駁商標指定商品中之「農工機械器具」為概括商品名稱，其範圍含蓋
系爭商標所指定之商品，故屬同一或類似商品，自有首揭規定之適用。另原告主張系
爭商標指定使用之商品經行銷而已具知名度，不論屬實否，核與近似與否之認定無涉
；至所舉鈞院七十八年度判字第二四一○號判決就外文DIRECT與DIRECTIGEN之認定及
據經濟報載之關於POLO與U.S.POLO之鈞院之判決，核與本件案情不同且屬另案，自難
比附援引，併予陳明。是被告依法核駁其註冊之申請，並無不合等語。
    理  由
按商標圖樣相同或近似於他人同一商品或類似商品之註冊商標者，不得申請註冊，為
商標法第三十七條第十二款所規定：而判斷商標近似與否，應隔離觀察其有無引起混
同誤認之虞以為斷。又商標在外觀、觀念或讀音方面有一近似者，即為近似之商標。
本件原告於八十六年十月十七日以「REGO-FIX」商標，指定使用於商品及服務分類表
第七類之將切削工具（如鑽孔機、銑刀、鉸刀）夾在工具機（如立式車床、銑床、鑽
床、加工中心機及切削機）上之精密夾持工具及夾持具商品申請註冊。原處分機關經
濟部中央標準局（八十八年一月二十六日改制為經濟部智慧財產局）以該商標圖樣之
REGO-FIX與美商．工程控制國際公司之註冊第四八二三○一號「REGO」商標均有REGO
，異時異地隔離觀察，易使人產生混同誤認之虞，為近似之商標，且指定使用於類似
商品，乃依商標法第三十七條第十二款規定予以核駁，發給第二四二三六九號商標核
駁審定書。原告不服，遂循序提起本件行政訴訟，主張如事實欄所載。經查：（一）
、本件被告係以系爭「REGO-FIX」商標圖樣之外文REGO-FIX，與據以核駁之註冊第四
八二三○一號「REGO」商標圖樣之外又REGO，均有相同之REGO，異時異地隔離觀察，
難謂無使人產生混同誤認之虞，屬近似之商標，且據以核駁商標指定使用之農工機械
器具商品，其範圍包含系爭商標指定使用之商品，屬同一或類似商品，乃核駁系爭商
標之申請註冊。（二）、原告主張系爭商標圖樣之外文REGO-FIX乃其名稱特取部分之
整體性設計，消費者於辨識時並無刻意捨棄-FIX部分，而與據以核駁商標發生聯想致
有誤認之虞，被告以其部分外文為REGO，即認與據以核駁商標近似，實難令人心服；
況系爭商標所指定使用之商品極為特殊，經廣泛行銷已為市場定位明確之知名品牌，
自無與據以核駁商標所指定使用商品產生混淆誤購之情事等語。惟系爭「REGO-FIX」
商標圖樣之單純外文REGO-FIX與據以核駁之註冊第四八二三○一號「REGO」商標圖樣
之單純外文REGO相較，予消費者之印象皆有相同之REGO，細為比對，故可見其差異，
惟異時異地隔離觀察，易使消費者產生混同誤認之虞，應屬近似之商標；又據以核駁
商標指定使用商品中之農工機械器具為一概括式商品名稱，其範圍包含系爭商標指定
使用之將切削工具（如鑽孔機、銑刀、鉸刀）夾在工具機（如立式車床、銑床、鑽床
、加工中心機及切削機）上之精密夾持工具及夾持具商品，故二商標指定使用之商品
屬同一或類似商品，依首揭規定，系爭商標自不得申請註冊。至原告所主張系爭商標
為其創用並已具知名度，且該商標之商品已行銷世界三十餘國，應無使人產生混淆之
情事乙節，但審酌商標在外觀或觀念上有無混同誤認之虞，應本客觀事實判斷之，而
非以是否具知名度或原告就系爭商標圖樣之主觀意念為何，作為判斷商標之近似與否
，則原告所主張系爭商標是否具知名度，核與商標圖樣近似與否之認定無涉。又原告
所提及本院七十八年度判字第二四一○號判決及有關「POLO」與「U.S.POLO」商標之
判決，其案情與本案未盡相同，尚不得執為系爭商標應准註冊之依據。（三）、綜上
所述，原告所訴各節，尚無可採，被告所為原處分，揆諸首揭規定及說明，洵無違誤
，一再訴願決定遞予維持，俱無不妥。原告起訴論旨，難認有理由，應予駁回。
據上論結，本件原告之訴為無理由，爰依行政訴訟法施行法第二條、行政訴訟法第九
十八條第三項前段，判決如主文。
中    華    民    國     九十        年      六      月     二十八      日
                    最 高 行 政 法 院  第 四 庭
                                審 判 長 法  官      吳  錦  龍
                                         法  官      趙  永  康
                                         法  官      黃  璽  君
                                         法  官      姜  仁  脩
                                         法  官      劉  鑫  楨
右  正  本  證  明  與  原  本  無  異
                                         法院書記官  陳  盛  信
中    華    民    國     九十        年      六      月     二十八      日


司法院資訊處製作；財團法人民間司法改革基金會備份。
